臺灣彰化地方法院北斗簡易庭民事判決
109年度斗簡字第429號
原      告  許宏彰

被      告  蕭翔尹
            陳勝俊
兼上一人
訴訟代理人  陳勝賢
被      告  陳宏洋
上列當事人間請求確定土地通行權存在事件，本院於民國111年1
月25日言詞辯論終結，判決如下：
    主      文
確認原告就被告共有坐落彰化縣○○鄉○○段○○○地號土地內，如附
圖所示編號A部分面積四點五九平方公尺之土地有通行權存在。
被告不得在第一項土地內妨礙原告通行之行為，並應容忍原告於
第一項土地內鋪設柏油或水泥以供通行。
被告應容忍原告在第一項土地內，施設排水用溝渠、電線、水管
、天然氣之管線。
訴訟費用由被告負擔百分之五十，餘由原告負擔。
本判決第二項得假執行。
    事實及理由
一、原告主張：
(一)原告於民國109年7月7日向被告陳勝賢父親之兄弟陳祐任買
    受坐落彰化縣○○○○段000地號土地，及同段77建號建物即門
    牌號碼彰化縣○○鄉○○巷000○0號房屋（下稱系爭土地、房屋
    ；合稱系爭房地），並於同年8月12日辦理所有權移轉登記
    完畢。
(二)陳祐任出入系爭房屋無礙，然原告買受系爭房地後，卻遭被
    告以原告並非系爭房屋前方土地即同段247地號土地（下稱
    系爭247地號土地）之共有人，被告將車輛阻擋於系爭房屋
    門前出入口，妨礙原告通行，致原告無法使用系爭房地，系
    爭房地成為袋地。
(三)系爭房屋對外出入東平巷，均需經過系爭247地號土地即如
    附圖所示編號A面積4.59平方公尺土地，原告請求確認通行
    權存在，且被告應容忍原告在附圖編號A土地鋪設柏油或水
    泥以供通行，被告並應容忍原告在附圖編號A土地施設排水
    用溝渠、電線、水管、天然氣管線。
(四)並聲明：如主文第1、2、3項所示。
二、被告陳勝賢、蕭翔尹、陳勝俊則以：原告圖便宜向陳祐任買
    受系爭房地，但並未併同購買分擔公設土地，故被告不同意
    原告出入附圖編號A土地。並聲明：原告之訴駁回。
三、被告陳宏洋經合法通知，未於言詞辯論期日到場，核無民事
    訴訟法第386條各款所列情形，爰依原告聲請，由其一造辯
    論而為判決。
四、本院之判斷：
(一)按確認法律關係之訴，非原告有即受確認判決之法律上利益
    者，不得提起之，民事訴訟法第247條第1項前段定有明文。
    按法律關係之存在否不明確，致原告在私法上之地位有受侵
    害之危險，而此危險得以對於被告之確認判決除去之者，即
    得依民事訴訟法第247條之規定提起確認之訴（最高法院52
    年臺上字第1922號判決意旨參照）。查原告主張其所有系爭
    房地係屬袋地，有必要通行被告等人共有之系爭247地號土
    地對外交通聯絡，然被告均拒絕原告就其等所有之土地有通
    行權之存在，且以上開情詞置辯，則原告得否通行被告所有
    之土地之法律關係不明確，此種危險得藉由確認判決加以排
    除，是原告提起本件確認訴訟，有即受確認判決之法律上利
    益，應予准許。
(二)原告主張其為系爭土地所有權人，該土地與公路無適宜聯絡
    ，又被告共有同段247地號土地與系爭土地相毗鄰，247地號
    土地可連接東平巷對外通行等情，業據原告提出土地登記謄
    本、地籍圖謄本等件為證，並經本院會同兩造及彰化縣北斗
    地政事務所測量員到場勘驗屬實，製有勘驗筆錄、現場照片
    在卷可證，復有彰化縣北斗地政事務所於110年9月13日以北
    土測字第1314號製作之複丈成果圖即附圖在卷可憑，並為兩
    造所不爭執，自堪信為真實。
(三)次按土地因與公路無適宜之聯絡，致不能為通常使用者，土
    地所有人得通行周圍地以至公路。但對於通行地因此所受之
    損害，應支付償金。前項情形，有通行權人應於通行必要範
    圍內，擇其周圍地損害最少之處所及方法為之。有通行權之
    人於必要時得開設道路，但對於通行地因此所受之損害，應
    支付償金，民法第787條、第788條分別定有明文。本件原告
    所有之250地號土地確與公路無適宜之聯絡，已如上述，原
    告依前揭民法之規定，有開設道路通行周圍地以至公路之必
    要，亦為兩造所不爭執。經查：原告所有之250地號土地，
    需通行附圖編號A土地以至東平巷，此有地籍圖謄本、現場
    照片在卷可證，故原告通行被告共有之同段247地號土地如
    附圖編號A之位置，以連接東平巷對外通行，核屬對周圍地
    損害最少之通行處所及方法；上開原告主張，應堪採信。
(四)被告抗辯原告未取得分擔公共設施土地為由，拒絕原告通行
    247地號土地云云。原告向訴外人購買系爭房地，本應將公
    共設施用地一併購買後，方取得系爭247地號土地之使用權
    以供通行之用，然原告陳稱其並不知悉須購買公設用地，以
    致被告4人常用自小客車將停放原告住處大門口，使原告無
    法出入等情。經查，被告等4人將車停放原告大門口阻止原
    告出入乙情，業據原告提出照片31張為證（不同日期、時間
    ），經被告陳勝賢不爭執且以前詞置辯；而原告雖應購買公
    共設施用地卻未購買，實際已造成原告購買之系爭土地為袋
    地，此有本院於110年9月13日會同彰化縣北斗地政事務所測
    量人員及兩造至系爭247地號土地現場勘驗，確定原告所購
    買系爭土地為袋地，此有勘驗筆錄附卷可稽。原告土地既然
    形成袋地，則其自有依民法通行權之規定請求通行系爭247
    地號土地之法律上理由，而被告以原告未購買社區公共設施
    用地為由阻原告通行，與原告購買之系爭土地為袋地無法對
    外交通聯絡，係屬二事。從而，原告向本院起訴請求確認其
    對於系爭247地號土地如附圖所示A部分面積4.59平方公尺之
    通行權存在，應屬有據。
(五)末按土地所有人非通過他人之土地，不能設置電線、水管、
    瓦斯管或其他管線，或雖能設置而需費過鉅者，得通過他人
    土地之上下而設置之。但應擇其損害最少之處所及方法為之
    ，並應支付償金；有通行權人，於必要時，得開設道路；民
    法第786條第1項、第788條第1項本文分別定有明文。原告所
    有之系爭土地為袋地，顯非通過他人之土地，不能設置電線
    、水管、瓦斯管或其他管線，且亦須開設道路方能通行。又
    本院認原告請求確認其對附圖編號A部分土地有通行權存在
    ，被告不得在上開土地妨礙原告通行之行為，為有理由；又
    原告請求被告並應容忍其於上開土地內鋪設柏油或水泥，施
    設排水用溝渠、電線、水管、天然氣管氣，既無須另外通過
    其他鄰地而增加周圍地之損害，又可進一步提升原告土地之
    使用效益，並避免被告等人再從原告排水、取電、使用天然
    氣等事項阻礙原告日常生活進行，本院審酌原告上開請求，
    應屬合理、適當而予准許。。
五、綜上所述，原告本於民法第786條第1項、第787條第1項、第
    788條第1項本文等規定，請求判決如主文第1、2、3所示，
    均屬有據，應予准許。又確認判決僅為確認請求權存在之判
    決，並無執行力，亦即其性質屬不適於強制執行，故就主文
    第1項自無宣告假執行之餘地。另就主文第2、3項所示原告
    勝訴部分，係依民事訴訟法第427條第1項規定適用簡易程序
    之訴訟所為被告敗訴之判決，依同法第389條第1項第3款規
    定，應依職權宣告假執行。
六、本件訴訟費用之負擔：按「因共有物分割、經界或其他性質
    上類似之事件涉訟，由敗訴當事人負擔訴訟費用顯失公平者
    ，法院得酌量情形，命勝訴之當事人負擔其一部」，民事訴
    訟法第80條之1定有明文。本件原告請求確認247地號土地內
    如附圖所示編號A部分土地通行權存在，揆諸上開規定，本
    院認本件訴訟費用仍應由兩造各自負擔50%，較為公允。
七、本件事證已臻明確，兩造其餘攻擊防禦方法，核與判決結果
    不生影響，爰不一一論述，附此敘明。
八、訴訟費用負擔之依據：民事訴訟法第80條之1。　　
中　　華　　民　　國　　111  　年　　2 　　月　　9　　日
                  北斗簡易庭   法　官  丁兆嘉
以上為正本係照原本作成。
如對判決上訴，應於判決送達後20日內向本院提出上訴狀。如委
任律師提起上訴者，應一併繳納上訴審裁判費。
中　　華　　民　　國　　111  　年　　2 　　月　　9　　日
                      　 　    書記官　蔡政軒